【裁判字號】    98,交上易,241
【裁判日期】    980428
【裁判案由】    過失傷害
【裁判全文】
臺灣高等法院臺中分院刑事判決       98年度交上易字第241號
上  訴  人  臺灣臺中地方法院檢察署察察官
被      告  甲○○
                    樓之1
上列上訴人因被告過失傷害案件，不服臺灣臺中地方法院97年度
交易字第617號中華民國97年10月30日第一審判決（起訴案號：
臺灣臺中地方法院檢察署97年度偵字第20067號），提起上訴，
本院判決如下：
    主  文
上訴駁回。
    事  實
一、甲○○考領有普通小型車駕駛執照，於民國96年年12月26日
    上午7時5分許，駕駛車牌號碼7816-SF 號自用小客車，沿臺
    中市○○路由成都路往大雅路（由南向北）方向行駛，途經
    臺中市○○路與華美西街之交岔路口時，本應注意起駛前應
    注意左右方有無車輛，並應讓行進中之車輛優先通行，且汽
    車行駛時，應注意車前狀況，隨時採取必要之安全措施，以
    避免危險之發生，而依當時天候晴、晨間有晨光、柏油路面
    乾燥、無缺陷，亦無障礙物、視距良好，又無不能注意之情
    形，竟疏未注意讓左方行進中之車輛優先通行，亦疏未注意
    車前狀況，貿然起步以時速約4、50公里速度行駛，適有丙
    ○○騎乘車牌號碼UGQ-552號輕型機車，沿臺中市○○○街
    由長安路往文心路（由西向東）方向騎乘通過上揭交岔路口
    ，亦疏未注意車前狀況，甲○○閃煞不及，其所駕駛之上開
    自用小客車前車頭遂與丙○○所騎乘上開機車發生碰撞，致
    丙○○因而人車倒地，受有頸椎外傷併第一頸椎骨折及第五
    、六椎間盤突出、右脛骨骨折、左骨盆骨折、右肋骨骨折並
    氣胸等傷害。甲○○則於肇事後，在未經有偵查權之機關或
    公務員發覺為犯嫌前，向到場處理本件車禍之臺中市警察局
    第六分局交通分隊警員張智謀陳明其為肇事者及肇事經過，
    並願接受裁判。
二、案經丙○○訴請臺灣臺中地方法院檢察署檢察官偵查起訴。
    理  由
壹、證據能力部分：
    按被告以外之人於審判外之陳述雖不符刑事訴訟法第159條
    之1至之4等4條之規定，而當事人、代理人或辯護人於法院
    調查證據時，知有刑事訴訟法第159條第1項不得為證據之情
    形，而未於言詞辯論終結前聲明異議者，視為有前項之同意
    ，同法第159條之5定有明文。立法意旨在於傳聞證據未經當
    事人之反對詰問予以核實，原則上先予排除。惟若當事人已
    放棄反對詰問權，於審判程序中表明同意該等傳聞證據可作
    為證據；或於言詞辯論終結前未聲明異議，基於尊重當事人
    對傳聞證據之處分權，及證據資料愈豐富，愈有助於真實發
    見之理念，且強化言詞辯論主義，使訴訟程序得以順暢進行
    ，上開傳聞證據亦均具有證據能力。本件判決後開引用各該
    被告以外之人於審判外之陳述及書面陳述，皆屬傳聞證據，
    惟當事人雖知上述證據乃傳聞證據，且均未於言詞辯論終結
    前聲明異議，本院審酌上開證據資料記載方式及外觀，認其
    製作時之情況尚無違法或不當取供之情形，且與本案具有關
    聯性，認為以之作為本案之證據應屬適當，是依上開規定，
    爰逕依刑事訴訟法第159條之5規定，認上開證據資料均有證
    據能力。
貳、實體部分：
一、訊之被告甲○○固坦承於上開時地，其所駕駛車牌號碼7816
    -SF號自用小客車前車頭與告訴人丙○○所騎乘車牌號碼UGQ
    -552號輕型機車發生碰撞，使告訴人丙○○人車倒地，致丙
    ○○受有如事實欄所載之傷害等情，然矢口否認有何過失傷
    害犯行，辯稱：當時伊行駛之方向係綠燈，伊剛起步行駛時
    ，因左邊有同行車輛擋住伊左邊視線，故未見左方有丙○○
    所騎乘上開機車前來，因而撞擊丙○○所騎乘上開機車云云
    。
二、惟查：
  (一)上揭犯罪事實，業據證人即告訴人丙○○於原審審理時具結
    證述綦詳，並有道路交通事故現場圖、道路交通事故調查報
    告表(一)(二)、現場照片、告訴人提出之中國醫藥大學附設醫院
    診斷證明書1紙附卷可憑。且依卷附道路交通事故現場圖及
    現場照片所示，告訴人所騎乘上開機車倒在被告所駕駛上開
    自用小客車車前，而告訴人所騎乘上開機車與被告所駕駛上
    開自用小客車發生碰撞後，被往前推移遺有刮地痕10公尺，
    起點在交岔路口內，位在被告所駕駛上開自用小客車擬進入
    之華美西街左路邊平行延伸處，告訴人所騎乘上開機車則全
    毀，參以被告自承起步後車速達約4、50公里，顯見被告當
    時疏未注意讓左方行進中之告訴人所騎乘之上開機車優先通
    行，亦疏未注意車前狀況，因而肇事甚明。
  (二)按駕駛人起駛前應注意左右方有無車輛，並應讓行進中之車
    輛優先通行；且汽車行駛時，應注意車前狀況，並隨時採取
    必要之安全措施，道路交通安全規則第89條第6款、第94條
    第3項分別定有明文。查，被告考領有普通小型車駕駛執照
    ，有上開道路交通事故調查報告表在卷可稽，自應瞭解上開
    規定之意義，並有上開法律規定之注意義務。又當時天候晴
    ，晨間有晨光，柏油路面乾燥、無缺陷，亦無障礙物、視距
    良好，並無不能注意之情事，被告竟疏於注意及此，未於駕
    駛起步時，未讓行進中之車輛先行，復未注意車前狀況，即
    貿然起駛，並因而肇致本件車禍，使告訴人受有如事實欄所
    示之傷害，其有過失甚明。又本件經臺灣省臺中市區車輛行
    車事故鑑定委員會鑑定結果，亦同認「被告駕於起步行駛進
    入交岔路口時，疏未注意車前狀況」等情，此有該會97年6
    月6日中市行字第0975401748號函暨所附分析意見存卷可稽
    （見偵查卷第28-29頁）。雖告訴人未充分注意車前狀況，
    亦有過失，惟被告之過失責任並無法因而解免。又被告之過
    失行為與告訴人之受傷間具有相當因果關係，是被告之過失
    傷害之犯行，應堪認定。至證人張文鵬雖於97年8月5日偵查
    中具結證稱：當天伊在文心路旁的土地公廟，聽到撞擊聲後
    ，抬頭看一下文心路上的紅綠燈，當時是綠燈，在看車禍現
    場時，丙○○的機車已倒地了，所以伊並未目擊車禍發生經
    過等語，惟證人張文鵬既未目賭車禍發生經過情形，而係於
    聽到撞擊聲後，始抬頭見文心路上號誌為綠燈，尚有時間差
    ，自不足為告訴人當時途經該交岔路口時確為闖紅燈之不利
    認定。是被告辯以伊無過失云云，無非事後卸責之詞，不足
    採信。
  (三)另按稱重傷者，謂下列傷害：一毀敗或嚴重減損一目或二目
    之視能；二毀敗或嚴重減損一耳或二耳之聽能；三毀敗或嚴
    重減損語能、味能或嗅能；四毀敗或嚴重減損一肢以上之機
    能、五毀敗或嚴重減損生殖之機能；六其他於身體或健康，
    有重大不治或難治之傷害，為刑法第10條第4項所明定。本
    件告訴人因此次車禍事故，雖受有頸椎外傷併第一頸椎骨折
    及第五、六椎間盤突出、右脛骨骨折、左骨盆骨折、右肋骨
    骨折並氣胸等傷害，惟其所受傷害尚未達到重傷害之程度乙
    節，有中國醫藥大學附設醫院98年4月6日院管檔字第098000
    1568號函暨所附病歷影本、病情說明附卷可證，則告訴人所
    受傷害自未達重傷害之程度甚明。公訴人上訴意旨認告訴人
    所受傷害已達重傷害程度，尚有未合，附此敘明。
  (四)綜上所述，被告所辯應係避就之詞，不足採信。本案事證已
    臻明確，被告之犯行洵可認定，應依法論科。
三、核被告甲○○所為，係犯刑法第284條第1項前段之過失傷害
    罪。又被告於肇事後，在未經有偵查權之機關或公務員發覺
    為犯嫌前，向到場處理本件車禍之臺中市警察局第六分局交
    通分隊警員張智謀陳明其為肇事者及肇事經過等情，此經被
    告供承在卷，復有警員張智謀出具之臺中市○○○道路交通
    事故肇事人自首情形紀錄表1 份附卷可稽，足認被告係自首
    而接受裁判，依刑法第62條前段規定減輕其刑。原審因而依
    刑法第284條第1項前段、第62條前段、第41條第1項前段，
    刑法施行法第1條之1，並審酌被告爰審酌被告於肇事後迄今
    尚未與告訴人達成和解賠償損害，及其過失程度，告訴人所
    受傷害程度與被告犯後否認犯行，態度尚非良好等一切情狀
    ，量處被告有期徒刑4月，並諭知如易科罰金以新臺幣1千元
    折算1日，其認事用法均無違誤，量刑亦屬妥適，檢察官循
    告訴人之請求，以告訴人之傷勢已達重傷害之程度，且原審
    量刑過輕為由，提起上訴，請求撤銷原判決而從重量刑云云
    。惟按量刑輕重係屬事實審法院得依職權自由裁量之事項，
    苟已斟酌刑法第57條各款所列情狀而未逾越法定刑度，不得
    遽指為違法（最高法院72年度台上字第6696號、75年度台上
    字第7033號判例要旨參照）；且在同一犯罪事實與情節，如
    別無其他加重或減輕之原因，下級審量定之刑，亦無過重或
    失輕之不當情形，則上級審法院對下級審法院之職權行使，
    原則上應予尊重（最高法院85年度台上字第2446號裁判意旨
    參照）。本件原審已依刑法第57條之規定審酌被告之上開一
    切情狀，而量處罪刑，原審量刑難認有何刑度過輕情形，且
    告訴人所受傷勢並未達重傷害之程度，已如前述，是檢察官
    之上訴，並無理由，應予駁回。
據上論結，應依刑事訴訟法第368條，判決如主文。
本案經檢察官乙○○到庭執行職務。
中    華    民    國    98    年     4    月    28    日
            刑事第五庭  審判長法  官  趙  春  碧
                              法  官  賴  恭  利
                              法  官  何  秀  燕
以上正本證明與原本無異。
不得上訴。
                              書記官  郭  振  祥
中    華    民    國    98    年     4    月    28    日


司法院資訊處製作；財團法人民間司法改革基金會備份。
